臺灣板橋地方法院刑事判決　　　　　　　99年度易字第3551號
公　訴　人　臺灣板橋地方法院檢察署檢察官
被　　　告　賴偉志
上列被告因竊盜案件，經檢察官提起公訴（99年度偵字第28792
號），被告就被訴事實為有罪之陳述，經本院裁定進行簡式審判
程序，並判決如下：
    主  文
賴偉志犯如附表主文罪名欄所示之竊盜罪，共肆罪，均累犯，各
處如附表主文宣告刑欄所示之刑。應執行有期徒刑貳年貳月。
    事  實
一、賴偉志於民國97年間因犯竊盜案件，經臺灣桃園地方法院以
    97年度桃簡字第1583號刑事簡易判決判處有期徒刑3 月確定
    ，入監執行後於98年2 月28日執行完畢出監。詎其猶不知悔
    改，於99年3 月2 日凌晨5 時許（當日該處之日出時間為6
    時16分），由吳坤龍（業經本院以99年度易字2901號刑事判
    決確定）發現新北市○○區○○路1 段189 號住宅大樓地下
    停車場大門未鎖，遂聯繫賴偉志到場，二人共同基於意圖為
    自己不法所有之犯意聯絡，一同侵入與上開住宅大樓相通之
    地下1 、2 樓停車場，見附表編號一所示廖偉勝所有停放該
    處之車牌號碼8K-7552 號自用小客車車門未上鎖，即由賴偉
    志徒手竊得如附表編號一所示車內遭竊財物，又因其他停放
    該處之車輛車門皆已上鎖，故由吳坤龍持不詳地點所取得，
    足以對他人生命、身體造成危害，可供兇器使用之螺絲起子
    1 支（未扣案），分別破壞如附表編號二至四所示莊柏齡所
    有車牌號碼2980-QX 號、林厚重所有之7N-3059 號、呂宗霖
    所有之V2-7967 號自小客車之車窗（毀損車窗部分均未據告
    訴）後，進而竊取附表編號二至四所示之車內遭竊財物得手
    ，賴偉志則於吳坤龍行竊過程均在旁把風（起訴書犯罪事實
    欄記載賴偉志與吳坤龍先共同持螺絲起子竊取附表編號二至
    四所示車輛之車內物品，再共同徒手竊取附表編號一所示車
    輛之車內物品部分，應予更正、補充如上），並旋即將所竊
    財物攜離現場並變賣換取金錢朋分花用。嗣經警據報前往上
    開住宅大樓調取監視錄影畫面，並採集現場遺留之菸蒂檢體
    1 個送驗，發現該煙蒂檢體之檢驗結果，與吳坤龍另案經採
    集之DNA-STR 型別相符，始循線查悉上情。
二、案經廖偉勝、莊柏齡、林厚重、呂宗霖訴由新北市政府警察
    局樹林分局報請臺灣板橋地方法院檢察署檢察官對吳坤龍部
    分實施偵查，復由同署檢察官對賴偉志自動檢舉後偵查起訴
    。
    理  由
一、程序事項：
    按除被告所犯為死刑、無期徒刑、最輕本刑為3 年以上有期
    徒刑之罪或高等法院管轄第一審案件者外，於前條第1 項程
    序進行中，被告先就被訴事實為有罪之陳述時，審判長得告
    知被告簡式審判程序之旨，並聽取當事人、代理人、辯護人
    及輔佐人之意見後，裁定進行簡式審判程序，刑事訴訟法第
    273 條之1 第1 項定有明文。本件被告賴偉志被訴竊盜罪之
    法定本刑，非最輕本刑3 年以上之罪，被告既於本院準備程
    序期日就被訴事實為有罪之陳述，經告知被告簡式審判程序
    之旨，並聽取被告及檢察官之意見後，本院認宜改用簡式審
    判程序，乃改以簡式審判程序審理之，合先說明。
二、認定犯罪事實所憑之證據及得心證之理由：
    上揭事實，業據被告於檢察官訊問及本院審理時坦承不諱，
    核與證人即共同被告吳坤龍於警詢及偵查中之證述、證人即
    告訴人廖偉勝、莊柏齡、林厚重、呂宗霖於警詢時證述之情
    節大致相符，且有（改制前）臺北縣政府警察局99年5 月3
    日北縣警鑑字第0990068916號鑑驗書、勘察採證同意書、日
    出日沒時刻表（案發現場當日之日出時間為6 時16分）各1
    份、新北市政府警察局樹林分局100 年1 月17日新北警樹刑
    字第0990041567號函及所附案發現場簡圖1 份、現場照片共
    16張可資佐證，足認被告不利於己之自白與前揭事證彰顯之
    事實相合，應堪採信屬實。綜上，本案事證明確，被告犯行
    堪予認定。
三、論罪科刑：
  (一)按行為後法律有變更者，適用行為時之法律。但行為後之法
    律有利於行為人者，適用最有利於行為人之法律。此為刑法
    第2 條第1 項揭示之法律變更從舊從輕原則，規範目的在於
    避免惡化行為人法律地位，致其受行為時無法預見之刑罰處
    罰，故該條文「法律」之解釋限於「刑罰法律」（釋字第10
    3 號解釋、最高法院51年台非字第76號判例意旨可資參照）
    ，循此意旨，則該條文之「變更」當限於「影響整體刑罰權
    規範內容利或不利」之變更，始合其規範目的。查被告行為
    後，刑法第321 條業經總統以100 年1 月26日華總一義字第
    1000015561號令修正公布，並自同年月28日起生效施行。經
    比較修正前後刑法第321 條之內容，均於該條文第1 項第3
    款規定處罰犯竊盜罪而有攜帶兇器之行為，是無論修正前後
    之條文，皆有處罰攜帶兇器竊盜之犯行，而關於法定刑度部
    分，修正前條文為「處6 月以上5 年以下有期徒刑」，修正
    後條文則為「處6 月以上，5 年以下有期徒刑，得併科新台
    幣10萬元以下罰金」，兩相比較之下，顯然修正後之條文另
    行增加得併科罰金之規定，而較不利於行為人；又依修正前
    刑法第321 條第1 項第1 款之規定，處罰於夜間侵入住宅而
    犯竊盜之行為，而此條款經上開修正後，已刪除「於夜間」
    之要件，亦即不論任何時間，只須有侵入住宅竊盜之行為，
    即應依修正後之條文處罰，再參照前述修正後刑法條文增加
    得併科罰金之規定，互為比較之下，顯然修正前之條文，對
    被告較為有利，故本件被告所為加重竊盜犯行，均應依刑法
    第2 條第1 項前段之規定，適用被告行為時之法律，即前開
    修正公佈施行前之刑法第321 條處斷。
  (二)按刑法第321 條第1 項第3 款之攜帶兇器竊盜罪，係以行為
    人攜帶兇器竊盜為其加重條件，此所謂兇器，其種類並無限
    制，凡客觀上足對人之生命、身體、安全構成威脅，具有危
    險性之兇器均屬之，且祇須行竊時攜帶此種具有危險性之兇
    器為已足，並不以攜帶之初有行兇之意圖為必要，最高法院
    著有79年台上字第5253號判例可資參照。查被告與吳坤龍持
    以為如附表編號二至四所示竊盜犯行之螺絲起子1 支，既足
    以破壞車窗玻璃，顯見質地堅硬，堪認客觀上足以危害人之
    身體、生命、安全，而屬兇器無訛。次按刑法第321 條第1
    項第1 款之夜間侵入住宅竊盜罪，其所謂「住宅」，乃指人
    類日常居住之場所而言，公寓亦屬之。至公寓樓下之「樓梯
    間」，雖僅供各住戶出入通行，然就公寓之整體而言，該樓
    梯間為該公寓之一部分，而與該公寓有密切不可分之關係，
    故於夜間侵入公寓樓下之樓梯間竊盜，難謂無同時妨害居住
    安全之情形，自應成立修正前刑法第321 條第1 項第1 款於
    夜間侵入住宅竊盜罪（最高法院76年臺上字第2972號判例要
    旨參照）。而對於本件被告與吳坤龍行竊處所為前述住宅大
    樓地下1 、2 樓停車場一節，已據證人即告訴人廖偉勝、莊
    柏齡、林厚重、呂宗霖於警詢中證述無訛，而該住宅大樓之
    住戶可藉由樓梯及電梯抵達地下1 、2 樓停車場之情，亦有
    前述現場照片可憑，依上開判例意旨並兼衡一般社會生活經
    驗，該住宅大樓樓梯或電梯可直接通往地下1 、2 樓停車場
    ，就整體而言，該地下1 、2 樓停車場亦具日常生活居住功
    能，可謂構成住宅之一部分，當無疑義。
  (三)核被告如附表編號一所為，係犯修正前刑法第321 條第1 項
    第1 款之於夜間侵入住宅竊盜罪；而如附表編號二至四所為
    ，均係犯修正前刑法第321 條第1 項第1 款、第3 款之攜帶
    兇器、於夜間侵入住宅竊盜罪。而起訴書附表編號四（即附
    表編號一）部份，誤為引用刑法第320 條第1 項普通竊盜罪
    條文，以及起訴書附表編號一至三（即附表編號二至四）部
    分，漏未引用刑法第321 條第1 項第1 款於夜間侵入住宅竊
    盜之條款，業由公訴檢察官於100 年3 月10日提出100 年度
    蒞字第3742號論告書予以更正、補充，附為說明。被告所為
    附表編號一至四竊盜犯行間，犯意各別，行為互殊，應予分
    論併罰。又被告與吳坤龍二人間就如附表所為竊盜犯行，均
    有犯意聯絡及行為分擔，應論以所犯之罪之共同正犯。另被
    告有如事實欄一所載刑事科刑及執行紀錄，此有臺灣高等法
    院被告前案紀錄表1 份在卷可按，其於5 年內故意再犯有期
    徒刑以上本案之罪，均為累犯，應依刑法第47條第1 項之規
    定加重其刑。
  (四)爰審酌被告正值青壯，不思透過付出自身勞力或技藝，以正
    當途徑賺取財物，竟多次任意竊取他人財物，導致數名被害
    人財產上之蒙受損失，亦造成社會治安之危害，且考量被告
    本件以前另犯竊盜、毒品等案件，素行欠佳，兼衡其犯後坦
    承犯行，態度尚可，以及公訴檢察官提出前開論告書之求刑
    範圍等一切情狀，分別量處如主文所示之刑，並定其應執行
    刑，以資處罰。至於被告與吳坤龍行竊持用之螺絲起子1 支
    並未扣案，亦非違禁物或須義務沒收之物，爰不予宣告沒收
    。
據上論斷，應依刑事訴訟法第273 條之1 第1 項、第299 條第1
項前段，刑法第28條、修正前第321 條第1 項第1 款、第3 款、
第47條第1 項、第51條第5 款、第2 條第1 項前段，判決如主文
。
本案經檢察官黃怡華到庭執行職務。
中    華    民    國   100    年    4     月    8     日
                  刑事第二十一庭  法  官  李俊彥
以上正本證明與原本無異。
如不服本判決應於收受送達後10日內向本院提出上訴書狀，並應
敘述具體理由；其未敘述上訴理由者，應於上訴期間屆滿後20日
內向本院補提理由書（均須按他造當事人之人數附繕本）「切勿
逕送上級法院」
                                  書記官  林文達
中    華    民    國   100    年    4     月    8     日
附錄本案論罪科刑法條全文
修正前刑法第321條
犯竊盜罪而有左列情形之一者，處6 月以上、5 年以下有期徒刑
：
一、於夜間侵入住宅或有人居住之建築物、船艦或隱匿其內而犯
    之者。
二、毀越門扇、牆垣或其他安全設備而犯之者。
三、攜帶兇器而犯之者。
四、結夥三人以上而犯之者。
五、乘火災、水災或其他災害之際而犯之者。
六、在車站或埠頭而犯之者。
前項之未遂犯罰之。
附表：
┌──┬───┬────┬─────┬───────────────┐
│編號│被害人│被害人所│車內遭竊之│     主                  文   │
│    │      │有之車輛│財物（新臺├───────┬───────┤
│    │      │        │幣）      │   罪     名  │  宣  告  刑  │
├──┼───┼────┼─────┼───────┼───────┤
│ 一 │廖偉勝│車牌號碼│數位相機1 │共同犯於夜間侵│有期徒刑柒月  │
│    │      │8K-7552 │台、手電筒│入住宅竊盜    │              │
│    │      │號自用小│1 支、零錢│              │              │
│    │      │客車    │約450 元（│              │              │
│    │      │        │價值共約1 │              │              │
│    │      │        │萬元）    │              │              │
├──┼───┼────┼─────┼───────┼───────┤
│ 二 │莊柏齡│車牌號碼│富邦銀行信│共同犯攜帶兇器│有期徒刑捌月  │
│    │      │2980-QX │用卡、悠遊│、於夜間侵入住│              │
│    │      │號自用小│卡各1 張、│宅竊盜        │              │
│    │      │客車    │高速公路回│              │              │
│    │      │        │數票10張、│              │              │
│    │      │        │零錢約5 百│              │              │
│    │      │        │元        │              │              │
├──┼───┼────┼─────┼───────┼───────┤
│ 三 │林厚重│車牌號碼│行動電話2 │共同犯攜帶兇器│有期徒刑捌月  │
│    │      │7N-3059 │支、高速公│、於夜間侵入住│              │
│    │      │號自用小│路回數票8 │宅竊盜        │              │
│    │      │客車    │張、零錢1 │              │              │
│    │      │        │千5 百元  │              │              │
├──┼───┼────┼─────┼───────┼───────┤
│ 四 │呂宗霖│車牌號碼│電動刮鬍刀│共同犯攜帶兇器│有期徒刑捌月  │
│    │      │V2-7967 │1支 、行動│、於夜間侵入住│              │
│    │      │號自用小│電話充電器│宅竊盜        │              │
│    │      │客車    │1 個、高速│              │              │
│    │      │        │公路回數票│              │              │
│    │      │        │80張、零錢│              │              │
│    │      │        │2000元（價│              │              │
│    │      │        │值共約6 千│              │              │
│    │      │        │元）      │              │              │
└──┴───┴────┴─────┴───────┴───────┘